【裁判字號】    99,訴,990
【裁判日期】    991230
【裁判案由】    偽造文書
【裁判全文】
臺灣桃園地方法院刑事判決               99年度訴字第990號
公  訴  人  臺灣桃園地方法院檢察署檢察官
被      告  游健來
上列被告因偽造文書案件，經檢察官聲請以簡易判決處刑（99年
度偵字第22203 號），本院認不宜以簡易判決處刑（99年度壢簡
字第2277號），改依通常程序審理，判決如下︰
    主  文
游健來偽造署押，足以生損害於公眾及他人，處有期徒刑貳月，
如易科罰金，以新臺幣壹仟元折算壹日。如附表編號一、二、三
所示偽造之「游勝富」署押均沒收。
其餘被訴部分，無罪。
    事  實
一、游健來因酒後駕車至其駕駛執照遭註銷，其於民國99年6 月
    22日上午9 時許，駕駛車牌號碼V8-4800 號自用小客車，在
    國道1 號高速公路南向51.2公里處即桃園縣蘆竹鄉路段，因
    未保持安全距離而不慎與他人發生碰撞事故( 無人受傷)，
    經警到場處理，游健來因恐無照駕駛之情為警發覺，詎為逃
    避罪責，竟基於偽造署押之犯意，冒用其胞弟「游勝富」之
    名義，接續於如附表編號1 、2 、3 所示之時地及文件上偽
    造如附表所示之簽名及指印等署押於附表編號1 、2 、3 所
    示之文件，均足以生損害於警察機關刑案偵查之正確性、公
    信力暨「游勝富」本人。嗣經游勝富本人接獲舉發通知書後
    向交通部公路總局新竹區監理所桃園監理站申訴其身分遭人
    冒用，移送警方調查，始悉上情。
二、案經內政部警政署國道公路警察局第一警察隊報請臺灣桃園
    地方法院檢察署檢察官偵查後聲請以簡易判決處刑，本院認
    不宜以簡易判決處刑，改依通常程序審理。
    理  由
甲、有罪部分
壹、程序方面
一、按檢察官聲請以簡易判決處刑之案件，經法院認為有刑事訴
    訟法第451 條之1 第4 項但書之情形者，應適用通常程序審
    判之，刑事訴訟法第452 條定有明文。查本案檢察官原認被
    告涉有偽造文書等罪嫌，聲請簡易判決處刑，本經本院桃園
    簡易庭以99年度桃簡字第2691號，以簡易程序審理，惟本院
    認本件不適於以簡易判決處刑，爰適用通常程序審理，合先
    敘明。
二、按傳聞法則之重要理論依據，在於傳聞證據未經當事人之反
    對詰問予以核實，乃予排斥，惟若當事人已放棄對原供述人
    之反對詰問權，於法院審判時表明同意該等傳聞證據可作為
    證據，基於證據資料愈豐富，愈有助於真實發現之理念，並
    貫徹刑事訴訟法修法加重當事人進行主義之精神，確認當事
    人對於證據能力有處分權之制度，傳聞證據經當事人同意作
    為證據，法院認為適當者，亦得為證據。另當事人於調查證
    據時，對於傳聞證據表示「沒有意見」，而未於言詞辯論終
    結前聲明異議，應視為已有將該等傳聞證據採為證據之同意
    ，此刑事訴訟法第159 條之5 定有明文。本案被告於本院審
    理程序中已表示對卷內人證、書證、物證之證據能力均無意
    見，本院審理時，被告對於被告以外之人於審判外之陳述之
    證據能力並未表示意見，迄本院辯論終結前，被告亦未爭執
    本案證據之證據能力，依刑事訴訟法第159 條之5 第2 項之
    規定，應視為被告已同意本案相關之傳聞證據均可作為證據
    ，本院斟酌本案卷內之證據並非非法取得，亦無證明力明顯
    過低之情形，且經本院於審判期日依法進行證據之調查、辯
    論，被告於訴訟上之程序權，已受保障，前揭各該證據，均
    得採為證據。
貳、實體方面
一、上揭犯罪事實，業經被告游健來於警詢及偵查中坦承不諱，
    核與證人即被害人游勝富於警詢時證述、證人即舉發警員戴
    國志及製作談話紀錄表警員胡育華到庭證述相符，復有國道
    公路警察局道路交通事故談話紀錄表、內政部警政署國道公
    路警察局舉發違反道路交通管理事件通知單、道路交通事故
    現場圖、國道公路警察局第一警察隊員警處理交通事故滿意
    度問卷調查表、游勝富交通違規陳述單及查詢單交通部公路
    總局新竹區監理所桃園監理站99年8 月2 日竹監桃字第0993
    130677號函各1 份在卷可稽。故本案除被告之自白外，復有
    前述之各項補強證據，與被告之自白互核足以補強被告自白
    之真實性。是本件事證已臻明確，被告犯行堪以認定，應予
    依法論科。
二、論罪科刑
  (一)被告游健來除在如附表編號1 、2 、3 所示之文件上偽造「
    游勝富」名義之署名外，部分或另有按捺其指印，因該指印
    同為代表冒用者之姓名，作用及效力與署押無異。又按刑法
    第217 條所稱之「偽造署押」，係指行為人冒用本人名義在
    文件上簽名或為民法第3 條第3 項所稱指印之類似簽名之行
    為者而言（最高法院80年台非字第277 號判決意旨可資參照
    ），故倘行為人係以簽名之意，於文件上簽名，且該簽名僅
    在於表示簽名者個人身分，以作為人格同一性之證明，除此
    之外，再無任何其他用意者，固即係刑法上所稱之「署押」
    ，然若於作為人格同一性之證明之外，尚有其他法律上之用
    意（例如表示收受某物之用意而成為收據之性質、表示對於
    某事項為同意之用意證明）者，即應該當刑法上之「私文書
    」。查被告於附表編號1 、2 、3 之文件上偽簽「游勝富」
    姓名、按捺指印，該簽名、指印僅係表示受詢問、訊問係「
    游勝富」其人無誤，作為人格同一性之證明，除此之外，並
    無其他法律上之用意，自僅屬成立偽造署押之範疇。檢察官
    於聲請簡易判決處刑書雖僅提及被告偽造「游勝富」之署名
    ，惟附表編號1 、2 之文件除被告所偽造之署名外，尚有被
    告冒稱為游勝富本人之捺印，被告偽造游勝富捺印之偽造署
    押部分，與已起訴之上開偽造署名之偽造署押部分，有實質
    上一罪關係，仍為起訴效力所及，本院仍應併予審判，合先
    敘明。
  (二)核被告所為，均係犯同法第217 條第1 項之偽造署押罪。再
    被告於如附表編號1 、2 、3 所示文件上偽簽「游勝富」署
    押之行為，其主觀上均係為隱匿身份以避免遭發現其無照駕
    駛之事實，且係於同時同地或密切接近之時、地實施，侵害
    同一之法益，各行為之獨立性極為薄弱，應以一行為予以評
    價，故屬接續犯，而為包括之一罪。
  (三)爰審酌被告為避免駕車肇事又無駕駛執照之事實為警察覺，
    竟冒用被害人即其胞弟名義，於附表編號1 、2 、3 所示之
    文書偽造其署押，足以影響警察、監理機關對於道路交通事
    件管理與處罰之正確性及可能使被害人本人有受裁罰之虞之
    犯罪情節與所生危害程度，惟念其犯後為前開自白，態度尚
    佳，且被害人游勝富亦表示只要被告保證不再犯，及原諒被
    告乙情，有本院辦理刑事案件電話記錄查詢表1 紙可按(99
    年度壢簡字第2277號卷第6 頁參照) ；兼衡被告之素行、智
    識程度等一切情狀，量處如主文所示之刑，並諭知易科罰金
    之折算標準。
  (四)至如附表編號1 、2 、3 所示之署押（包括指印及簽名），
    均係偽造之署押，均應依刑法第219 條之規定，併予宣告沒
    收。
乙、無罪部分
一、聲請簡易判決處刑意旨另以：被告游健來以其胞弟游勝富之
    年籍資料提供警方製作舉發違反道路交通管理事件通知單(
    以下稱舉發通知單) ，並於上開舉發通知單之「收受通知聯
    者簽章欄」偽簽「游勝富」之署名1 枚，表示已收到該舉發
    通知單後，再交予填寫舉發通知單之警員處理而行使之，足
    以生損害於游勝富及監理機關對於道路交通事件管理之正確
    性，係犯刑法第216 條、210 條之行使偽造私文書罪，且被
    告在附表編號3 所示之私文書上偽造署押之行為，係屬偽造
    私文書行為之階段行為，不另論罪；又偽造私文書之低度行
    為，為其行使之高度行為所吸收，亦不另論偽造私文書罪。
二、按犯罪事實應依證據認定之，無證據不得認定犯罪事實；不
    能證明被告犯罪或其行為不罰者，應諭知無罪之判決，刑事
    訴訟法第154 條第2 項、第301 條第1 項，分別定有明文。
    復按認定不利於被告之事實，須依積極證據，苟積極證據不
    足為不利於被告事實之認定時，即應為有利於被告之認定，
    更不必有何有利之證據，最高法院30年上字第816 號著有判
    例，可資參照。
三、檢察官認被告涉有上開罪嫌，無非係以被告於偵查中之自白
    及內政部國道公路警察局舉發違反道路交通管理事件通知單
    為其論據。經查，經本院傳喚被告到庭，並提示偵卷第10頁
    所附之舉發通知單，被告否認有於舉發通知單上簽名，此有
    本院99年11月29日、99年12月16日訊問筆錄各1 份可按(99
    年度壢簡字第2277號卷第18頁、99年度訴字第990 號卷第11
    頁參照) ；又該舉發通知單之「收受通知聯者簽章欄」處確
    為空白，並無被告偽簽「游勝富」之署押，再經本院傳喚證
    人即國道公路警察局第一警察隊戴國志警員到庭作證，表示
    偵卷第10頁之舉發違反道路交通管理事件通知單並非當場掣
    單，因違規事件若係因車禍事故而舉發，而當事人並無簽收
    ，該單位會採取事後補單之方式將交付聯寄予當事人，本件
    違規事件即採事後補單之方式將交付聯寄予當事人，本件當
    事人既未簽收，故卷附之移送聯即無當事人之簽名，而舉發
    通知單共有通知聯、移送聯、存根聯3 聯，被告均無簽名等
    情，有本院99年11月29日訊問筆錄1 份、本院辦理刑事案件
    電話記錄查詢表1 紙可證。是被告並無於附表編號4 所示之
    文書上偽簽「游勝富」之署名等情，應屬無訛。
四、綜上所述，被告未於附表編號4 所示之文書偽簽姓名，即不
    能認被告有行使偽造私文書之犯行；此外，本院復查無其他
    積極證據足認被告有檢察官所指上述犯行，揆諸前開說明，
    就被告被訴行使偽造私文書之部分，自應為無罪之諭知。
據上論斷，應依刑事訴訟法第452條、第299條第1項前段、第301
條第1 項，刑法第217 條、第219 條、第41條第1 項前段，刑法
施行法第1 條之1 第1 項、第2 項但書，判決如主文。
本案經檢察官黃惠玲到庭執行職務。
中    華    民    國    99    年    12    月    30    日
                  刑事第二庭  審判長法  官  徐培元
                                    法  官  廖珮伶
                                    法  官  丁俞尹
以上正本證明與原本無異。
如不服本判決應於收受判決後10日內向本院提出上訴書狀，並應
敘述具體理由。其未敘述上訴理由者，應於上訴期間屆滿後20日
內向本院補提理由書( 均須按他造當事人之人數附繕本) 「切勿
逕送上級法院」。
                                    書記官  許正旻
中    華    民    國    99    年    12    月    30    日
附錄本案論罪科刑依據之法條：
中華民國刑法第217 條（偽造盜用印章印文或署押罪）
偽造印章、印文或署押，足以生損害於公眾或他人者，處3 年以
下有期徒刑。
盜用印章、印文或署押，足以生損害於公眾或他人者，亦同。
附表
┌──┬─────┬──────┬────────┬────┬─────┐
│編號│時間      │ 犯罪地點   │  署押所在文件  │所在欄位│署押數目  │
├──┼─────┼──────┼────────┼────┼─────┤
│ 1  │99年6 月22│國道公路警察│道路交通事故現場│(正中央)│「游勝富」│
│    │日上午9 時│局中壢小隊  │圖              │        │簽名1 枚、│
│    │許        │            │                │        │指印1 枚。│
│    │          │            │                │        │          │
├──┼─────┼──────┼────────┼────┼─────┤
│ 2  │99年6 月22│國道公路警察│國道公路警察局道│受談話人│「游勝富」│
│    │日上午10時│局中壢小隊  │路交通事故談話紀│欄      │簽名1 枚、│
│    │2分許     │            │錄表            │        │指印1 枚。│
│    │          │            │                │        │          │
│    │          │            │                │        │          │
├──┼─────┼──────┼────────┼────┼─────┤
│ 3  │99年6 月22│國道公路警察│國道公路警察局第│當事人簽│「游勝富」│
│    │日        │局中壢小隊  │一警察隊員警處理│名      │簽名1枚。 │
│    │          │            │交通事故滿意度問│        │          │
│    │          │            │卷調查表        │        │          │
├──┼─────┼──────┼────────┼────┼─────┤
│ 4  │99年6 月22│國道公路警察│內政部警政署國道│收受通知│(無)      │
│    │日上午9 時│局中壢小隊  │公路警察局舉發違│聯者簽章│          │
│    │許        │            │反道路交通管理事│欄      │          │
│    │          │            │件通知單移送聯  │        │          │
└──┴─────┴──────┴────────┴────┴─────┘

司法院資訊處製作；財團法人民間司法改革基金會備份。
